【裁判字號】    98,易,48
【裁判日期】    980420
【裁判案由】    傷害
【裁判全文】
臺灣臺北地方法院刑事判決                98年度易字第48號
公  訴  人  臺灣臺北地方法院檢察署檢察官
被      告  甲○○
            乙○○○
上列被告因家庭暴力防治法之傷害案件，經檢察官聲請簡易判決
處刑（97年度偵字第9501號），本院前認為不宜以簡易判決處刑
，改依通常程序審理，判決如下：
    主  文
甲○○、乙○○○共同傷害人之身體，均免刑。
乙○○○被訴於民國玖拾陸年玖月拾伍日傷害部分無罪。
    事  實
一、甲○○、乙○○○為丙○○之父母，丁○○為丙○○之夫，
    則甲○○、乙○○○為丁○○之岳父母，3 人間有直系姻親
    關係，屬於家庭暴力防治法第3 條第3 款之家庭成員關係。
    於民國96年5 月16日晚間19時許，丁○○前往臺北市○○區
    ○○街2 段74巷2 之1 號5 樓甲○○住處，本欲探視其與丙○○所生之子，但甲○○、乙○○○因丁○○經受要求仍不
    願離開上開甲○○住處等情，與丁○○發生口角，嗣甲○○
    及乙○○○共同基於傷害之犯意聯絡，與丁○○發生拉扯，
    並分立丁○○之左右兩側，均以徒手推擠丁○○，致丁○○
    受有右上腹部紅腫6X8 公分、左前臂紅腫0.1X2 公分及0.1X
    1 公分擦傷、右前臂擦傷0.1X1 公分等傷害。
二、案經丁○○訴請臺灣臺北地方法院檢察署檢察官聲請簡易判
    決處刑，本院前認為不宜以簡易判決處刑，改依通常程序審
    理，判決如下。
    理  由
壹、有罪部分：
一、訊據被告甲○○、乙○○○固均坦承曾於96年5 月16日晚間
    19時許，在臺北市○○區○○街2 段74巷2 之1 號5 樓甲○○住處，因前故與告訴人丁○○發生口角等情事，惟均矢口
    否認曾於前揭時、地傷害告訴人之犯行，被告甲○○並辯稱
    ：於96年5 月16日當天告訴人本來說要來道歉，結果他一進
    門就顧左右而言他，所以伊看他沒有誠意道歉，伊就請他出
    去，但告訴人不出去，所以伊就跟告訴人發生拉扯，我們拉
    扯的部位是手部，伊自己的手部也有受傷，當天來處理的派
    出所員警看到伊受傷有問伊是否要去驗傷，伊認為這是小事
    ，就說不用對告訴人提告，沒想到告訴人竟然先告伊等語，
    且被告乙○○○亦辯稱：於96年5 月16日當天伊就是要請告
    訴人離開伊的家，因告訴人態度不好，伊就稍微推告訴人，
    希望告訴人出去，但沒有很用力。經查：
（一）證人即告訴人丁○○於本院審理時結證稱：於96年5 月16
      日前往被告位在北市○○街之住處。伊到了現場是丙○○
      來開門，入門後伊站在大門前陽台，當時被告2 人均在客
      廳內，另丙○○及戊○○也在客廳內。伊要求看小兒子，
      但被告2 人不肯，當時被告甲○○在伊左手邊，以右手抓
      伊戴手錶處，左手推伊之身體，以致造成戴手錶部位的皮
      膚都刮傷，同時被告乙○○○在伊右手邊，以其左手抓住
      伊右手臂，所以抓傷伊之右手下手臂，然後以右手抓住伊
      之上腹部肥肉，因此捏傷伊之右上腹，上述之傷害是因被
      告2 人要將伊推離他們家所造成的傷害等語（見本院卷第
      26頁至第27頁），且證人即在場親見之人丙○○亦到庭結
      證稱：丁○○到現場時由伊應門，當時伊只讓丁○○到入
      家門之後的陽台，當時伊父母（即被告2 人）在客廳內。
      後來被告2 人想要請丁○○離去，所以就到陽台來，但丁○○不肯走。被告甲○○就走過去，剛開始是用講的，請
      丁○○離開，他不願意，伊爸爸（即被告甲○○）就用雙
      手推丁○○之身體，丁○○就伸手來擋，所以當時丁○○
      跟被告甲○○就推來推去，被告甲○○推不動丁○○，就
      變成丁○○想把被告甲○○推開，丁○○並有前進一步的
      動作等語（見本院卷第28頁），另證人即在場親見之人戊○○亦於本院審理時結證稱：當天丁○○有到住處來，但
      被告2 人都認為丁○○不是誠心來道歉，所以就請丁○○
      離開。被告2 人請丁○○離開2 、3 次，丁○○都沒有離
      開。當時被告甲○○、乙○○○均係用推的方式想要請丁○○離開，由伊的視線來看，被告甲○○站在丁○○的左
      手邊，被告乙○○○站在丁○○的右手邊，因被告2 人根
      本推不動丁○○，所以都是輕輕的推，當時丁○○也用手
      肘、身體的力量撞回來，反而是被告甲○○、乙○○○差
      一點跌倒。當天被告甲○○、乙○○○是一左一右推丁○○等語綦詳（見本院卷第30頁），是由上開3 位證人之證
      詞綜合觀之，可知被告2 人均有為徒手推擠、拉扯告訴人
      之傷害行為，且明知告訴人將因此受有擦傷、紅腫等傷勢
      ，仍為上開傷害犯行，是渠等主觀上均具有傷害之故意亦
      屬無訛，並被告丁○○受有右上腹部紅腫6X8 公分、左前
      臂紅腫0.1X2 公分及0.1X1 公分擦傷、右前臂擦傷0.1X1
      公分等傷害之事實，亦有臺北市立聯合醫院和平院區所出
      具之告訴人96年5 月17日診斷證明書1 紙在卷可證（臺灣
      臺北地方法院檢察署96年度他字第9820號卷，下稱他卷第
      65頁），而由上開診斷證明書詳細以觀，可知告訴人係於
      96年5 月16日晚間事發隔日即前往醫院就診等情，是因告
      訴人就醫診斷、檢驗傷勢之時間與前開傷害行為發生之時
      間，相距非久，衡諸常情，上開告訴人所受之傷害與被告
      2 人所為前揭傷害犯行間，應確有因果關係無誤，另雖證
      人丙○○、戊○○曾分別證稱：於96年5 月16日當天丁○○有無傷勢，沒有注意等語（見本院卷第29頁反面）及沒
      有見到丁○○受傷等語（見本院卷第30頁反面），惟由上
      開告訴人所受之傷勢以觀，可知均為皮膚擦傷或紅腫，依
      據常情，非屬嚴重之傷勢，本即有未能立刻呈現肉眼可見
      程度之可能，且證人丙○○、戊○○當時之注意力，衡情
      應不會專注在告訴人是否受傷乙事上，是縱使上開證人證
      稱沒有注意或沒有見到告訴人受傷等語，亦未能據此認定
      告訴人當下並無受傷。綜上，被告甲○○、乙○○○均應
      確有為本件傷害告訴人身體之犯行及犯意。
（二）綜上，由被告2 人前揭所為辯詞觀之，可知被告2 人並非
      否認於上開時、地有為推擠告訴人之行為，僅均對何謂「
      傷害行為」，未有正確之認識，竟將徒手推擠、拉扯等行
      為誤認為非屬傷害犯行，是被告2 人之前開抗辯，均不足
      採信。從而，上揭部分事證明確，被告甲○○、乙○○○
      於96年5 月16日所為之傷害犯行，均堪以認定，應依法論
      科。
二、核被告甲○○、乙○○○所為，均係犯刑法第277 條第1 項
    之普通傷害罪。又被告2 人就前揭96年5 月16日傷害犯行，
    應具有犯意聯絡與行為分擔，是均為共同正犯。爰審酌被告
    甲○○、乙○○○之前並無任何前科記錄，有臺灣高等法院
    被告前案紀錄表2 紙在卷可稽（見本院卷第4 頁、第5 頁）
    ，素行良好，僅與告訴人因前情發生口角，且經渠等要求後
    ，告訴人仍不願離開其住所，方使衝突升高，況告訴人當時
    與被告甲○○、乙○○○及到場處理員警間之談話態度、語
    氣確實不佳，情緒亦有些微失控，甚至被告甲○○之手部，
    亦當場因與告訴人相互推擠受有一條明顯之紅色傷痕等情，
    均經本院當庭勘驗當日之錄影光碟屬實（見本院卷第51頁反
    面至第55頁），因而被告甲○○、乙○○○一時失慮便徒手
    以推擠、拉扯之方式，致告訴人受有上揭程度甚輕之傷害，
    行為雖有違法、不當之處，惟衡酌被告2 人，均非出於血氣
    方剛之故，惡意、主動尋釁傷害告訴人，而係事出有因，是
    被告甲○○、乙○○○2 人犯罪之情狀均顯可憫恕，故本院
    斟酌上開一切情事，認本案被告2 人之行為已該當傷害罪之
    主、客觀構成要件，亦未欠缺違法性及罪責，而無從為無罪
    之判決，然因被告2 人之惡性甚低，犯此傷害罪之情節輕微
    、顯可憫恕，依刑法第59條規定減輕其刑仍嫌過重，為避免
    無意義之刑罰執行耗費國家資源與違反國民法感情，爰按刑
    法第61條第1 款規定，均判處免刑。
貳、無罪部分：
一、公訴意旨略以：告訴人丁○○於96年9 月15日上午10時許，
    在臺北市○○區○○街麥當勞內，與其子會面時，又因故與
    被告乙○○○發生口角，乙○○○竟徒手推打丁○○，致丁○○受有左臉頰部紅腫、左右背紅腫之傷害，因認被告乙○○○就此部分亦涉犯刑法第277 條第1 項之普通傷害罪嫌等
    語。
二、按犯罪事實，應依證據認定之，無證據不得認定犯罪事實；
    又不能證明被告犯罪者，應諭知無罪之判決，刑事訴訟法第
    154條第2項、第301條第1項分別定有明文。又刑事訴訟法第
    161條第1項規定：檢察官就被告犯罪事實，應負舉證責任，
    並舉出證明之方法。因此，檢察官對於起訴之犯罪事實，應
    負提出證據及說服之實質舉證責任。倘其所提出之證據，不
    足為被告有罪之積極證明，或其指出證明之方法，無從說服
    法院以形成被告有罪之心證，基於無罪推定原則，自應為被
    告無罪之諭知（最高法院92年度台上字第128 號判例意旨參
    照）。
三、公訴人認被告乙○○○涉犯96年9 月15日之傷害罪嫌，無非
    係以告訴人丁○○之指訴、證人丙○○之證詞及告訴人96年
    9 月15日驗傷診斷證明書1 紙等件為其論據。訊據被告乙○○○堅決否認有上開傷害犯行，辯稱：96年9 月15日那天是
    因為小孩當天是在我們這邊，結果伊女兒丙○○與伊一起抱
    著小孩到麥當勞，結果告訴人抱著小孩不讓我們帶回家，並
    說他要帶小孩回去他那邊，所以伊想要抱小孩回來，但當天
    伊沒有推打告訴人等語。經查：
（一）告訴人於96年9 月15日受有左臉頰部紅腫、左右背紅腫等
      傷害之事實，有臺北市立聯合醫院和平院區所出具之告訴
      人96年9 月15日驗傷診斷證明書1 紙在卷可證（見他字卷
      第66頁），是堪採信，合先敘明。
（二）證人即告訴人丁○○於本院審理時結證稱：之前伊與丙○○於民事庭約定每月第1 、3 週的星期6 上午9 點半由伊
      帶小孩到北市○○街口的麥當勞交給丙○○，所以96年9
      月15日才到該家麥當勞去。當時伊與被告乙○○○、丙○○在麥當勞的3 樓碰面，碰面時伊要求依上開約定共同決
      定外出地點，相處4 小時至下午1 點半，當時被告乙○○○即介入不讓我們執行此約定，伊就抱著小兒子跟著大兒
      子在該遊樂區遊玩，被告乙○○○就一拳從背後打到伊的
      左臉頰，當時伊幫小孩脫鞋進去遊樂區內，小孩坐在伊蹲
      著的大腿上，所以伊是蹲著。因為當時伊蹲著，小兒子就
      摔到地上，當時丙○○應該站在伊後方，確實位置我不清
      楚。當天沒有發生拉扯，只有被告乙○○○一直從後面打
      伊。伊有站起來躲，被告乙○○○打伊左臉頰時還沒有站
      起來，伊回頭叫她不要打，之後她又一直打伊的背後，伊
      才到前方去顧我小孩。後來伊就喊救命，被告乙○○○就
      叫丙○○打電話給丙○○的兩個弟弟出來，麥當勞的行政
      人員就來說不可以吵鬧，被告乙○○○跟丙○○就先離開
      到麥當勞1 樓店外，伊就帶著兩個小孩到警察局報案等語
      （見本院卷第26頁反面至第27頁），但證人即在場親見之
      人丙○○於本院審理時卻結證稱：96年9 月15日當天依約
      應該是丁○○帶大兒子到伊這邊給伊，因當初我們不歡迎
      丁○○到伊家，所以家事法庭的法官就說到麥當勞碰面，
      當天是丁○○要帶大兒子來，伊是把小兒子帶過去，讓我
      們全家可以共處一下，依約定那週是要把兩個小孩共處後
      全部帶到我家，當天丁○○就挑剔說依約定，被告乙○○○不能在場，所以就發生爭吵，丁○○就指著被告乙○○○說你在場就是違法，說完之後就抱著兩個小孩在身上。
      當時丁○○是站著，並說因伊違法，所以今天兩個小孩要
      帶走。當時丁○○背對著伊及被告乙○○○，伊說小孩還
      伊，被告乙○○○就過去從丁○○右手邊想要抱走小孩，
      小孩的位置剛好在丁○○的頭部，小孩的腳、膝蓋大約在
      丁○○的側腹部，乙○○○過去頭剛好在丁○○手肘，抱
      不到小孩，被告乙○○○就伸手過去想抓小孩也抓不到，
      丁○○為了閃被告乙○○○，就把小孩抱的更緊並左右閃
      躲，被告乙○○○沒有碰到丁○○的身體任何部位。一開
      始兩個小孩就立刻衝進去遊樂區，而丁○○站在遊樂區的
      門口，所以丁○○才有機會指責我們違法，並將兩個小孩
      迅速的抱起來。且當天丁○○抱著兩個小孩左右閃乙○○○時，其中有1 個小孩滑下，伊忘記是哪個小孩，但丁○○動作迅速的又蹲下去將小孩重新抱起來，很快就離開，
      還一邊講「你媽媽來就是違法，小孩我今天要帶走」。丁○○重新抱起小孩後，被告乙○○○沒有靠近丁○○，丁○○的動作很快，抱起小孩後就立刻離開等語（見本院卷
      第29頁），是由上開兩位證人之之詞對照以觀，可知同時
      在場之雙方竟對於被告乙○○○是否有傷害告訴人？告訴
      人係在何情境下遭被告乙○○○傷害？等情，所為之證述
      均南轅北轍，完全不相符，是上開證人丁○○、丙○○之
      證詞，均未足證被告乙○○○確有於上開時、地傷害告訴
      人。
（三）此外，既然並無證據足以證明被告乙○○○確有於96年9
      月15日對告訴人為上開傷害之犯行，是雖告訴人於96 年9
      月15日受有上開傷害，亦無從證明告訴人所受之上開傷勢
      係被告乙○○○所造成。從而，本件實難遽認被告乙○○○曾於96年9 月15日對告訴人為傷害行為。
五、綜上所述，本件公訴人所舉證據均尚不足以證明被告乙○○○確有於96年9 月15日對告訴人為上開傷害之犯行。此外，
    本院復查無其他積極證據足資證明被告乙○○○有公訴人所
    指之上開傷害犯行，不能證明被告乙○○○犯罪，揆諸前揭
    法條規定及判例意旨說明，自應就此部分諭知被告乙○○○
    無罪之判決。
、據上論斷，應依刑事訴訟法第452 條、第299 條第1 項前段
    、第301 條第1 項，刑法第28條、第277 條第1 項、第61條
    第1 款，刑法施行法第1 條之1 ，判決如主文。
本案經檢察官楊雅清到庭執行職務
中    華    民    國    98    年    4    月    20    日
                  刑事第十七庭法  官  葉力旗
上正本證明與原本無異。
如不服本判決，應於判決送達後10日內，向本院提出上訴狀。
                              書記官  林碧華
中    華    民    國    98    年    4    月    20    日
附錄本案論罪法條：
中華民國刑法第277條
傷害人之身體或健康者，處3年以下有期徒刑、拘役或1千元以下
罰金。
犯前項之罪因而致人於死者，處無期徒刑或7年以上有期徒刑；
致重傷者，處 3 年以上 10 年以下有期徒刑。


司法院資訊處製作；財團法人民間司法改革基金會備份。
